【裁判字號】    98,抗,5
【裁判日期】    980108
【裁判案由】    聲請定其應執行刑
【裁判全文】
臺灣高等法院刑事裁定                     98年度抗字第5號
抗  告  人
即 受 刑人  甲○○
上列抗告人因聲請定應執行刑案件，不服臺灣板橋地方法院97年
度聲字第5273號，中華民國97年11月28日裁定，提起抗告，本院
裁定如下：
    主  文
抗告駁回。
    理  由
一、原裁定意旨略以：
  (一)本件聲請意旨略以：受刑人甲○○因犯偽造有價證券等案件
    ，先後經判決確定如附表，應依刑法第53條、第51條第5 款
    ，定其應執行之刑，爰依刑事訴訟法第477條第1項聲請裁定
    定其應執行之刑等語。
  (二)按數罪併罰，有二裁判以上者，依刑法第51條規定，定其應
    執行刑，刑法第53條定有明文。又受刑人行為後，刑法業經
    修正，並於民國（下同）94年2月2日，經總統以華總一義字
    第09400014901號令公布，且自95年7月1 日施行，修正後刑
    法第2條第1項規定：「行為後法律有變更者，適用行為時之
    法律。但行為後之法律有利於行為人者，適用最有利於行為
    人之法律。」（刑法第2條第1項固經修正，惟其僅係新、舊
    法之比較適用原則之宣示性指導原則，並非實體刑罰法律，
    自不生行為後法律變更之比較適用問題，應逕予適用修正後
    之此一規定），則就屬於法律變更（即犯罪成立要件及其處
    罰效果之內容作修正或廢止）部分，自應就有利或不利於被
    告之一切相關情狀，綜合全部結果而為比較，以定其應適用
    之法律。本件受刑人於裁判確定前犯如附表所載之罪，均係
    於95年7月1 日前犯之，修正前刑法第51條第5款係規定：「
    宣告多數有期徒刑者，於各刑中之最長期以上，各刑合併之
    刑期以下，定其刑期。但不得逾20年。」；惟修正後刑法第
    51條第5 款則規定：「宣告多數有期徒刑者，於各刑中之最
    長期以上，各刑合併之刑期以下，定其刑期。但不得逾30年
    。」，兩相比較，修正後之規定並非較有利於行為人，依修
    正後刑法第2條第1項前段之規定，應依修正前刑法第51條第
    5款規定，定其應執行之刑（參照最高法院95年第8次刑事庭
    會議決議）。次按數罪併罰中之一罪，依刑法規定得易科罰
    金，若因與不得易科之他罪併合處罰結果而不得易科罰金時
    ，原可易科部分所處之刑，自亦無庸為易科折算標準之記載
    （參照司法院大法官會議釋字第144 號解釋），是本件受刑
    人行為後關於易科罰金之法律固有變更，然因其所犯其中之
    罪與不得易科之他罪合併處罰之結果，已不得易科罰金，故
    尚無易科罰金法律變更比較適用之問題，應予敘明。
  (三)經查，受刑人因犯偽造有價證券等罪，先後經臺灣高等法院
    及本院判處如附表所示之刑，均經分別確定在案，有各該判
    決書、臺灣高等法院被告前案紀錄表在卷可稽。茲檢察官聲
    請定其應執行之刑，本院審核認聲請為正當，爰裁定應執行
    有期徒刑3年6月。
二、抗告意旨略以：抗告人前因犯偽造有價證券罪，經台灣高等
    法院88年上訴字第4435號、最高法院89年台上字第2653號判
    決3年5月確定，抗告人於94年1 月26日入桃園監獄服刑，95
    年9月21日假釋出獄，97年6月26日假釋期滿，假釋期間未經
    撤銷假釋，其未執行之刑，以已執行論。是抗告人前罪之執
    行已於97年6 月26日執行完畢。另抗告人觸犯偽造文書案件
    ，經板橋地方法院97年簡字第7374號判處有期徒刑1 月15日
    ，係於97年10月17日始判決確定，後罪判決確定時，前罪業
    已執行完畢，兩者應無刑法第51條及第53條數罪併罰定其應
    執行刑之適用，否則抗告人先前入監服刑1 年餘豈不冤屈？
    又抗告人後罪偽造文書罪判決1 月15日確定，屬得易科罰金
    之罪，與業已執行完畢之前罪並無合併執行之適用，是後罪
    偽造文書部分，依法仍得易科罰金，原審末查予以合併執行
    ，並認定後罪部分不得易科罰金，均屬違法，應予撤銷云云
    。
三、經查：
  (一)按裁判確定前犯數罪者，併合處罰之。又數罪併罰，有二裁
    判以上者，依刑法第51條之規定，定其應執行之刑。刑法第
    50條、第53條分別定有明文。被告犯應併合處罰之數罪，經
    法院以判決或裁定定其數罪之應執行刑確定者，該數罪是否
    執行完畢，均係以所定之應執行刑全部執行完畢為斷。其在
    定應執行刑之前已先執行之有期徒刑之罪，因嗣後與他罪合
    併定應執行刑，而由檢察官換發執行指揮書執行應執行刑，
    其前已執行之有期徒刑部分，僅應予扣除，該罪宣告之刑不
    能認為已執行完畢。亦即若僅數罪中之一罪所宣告之刑執行
    完畢，而數罪合併所定應執行之刑尚未執行完畢，應認為執
    行未畢（最高法院93年台非字第298號裁定意旨、78年度第2
    次刑事庭會議決議意旨參照）。
  (二)本件抗告人所犯原裁定附表編號1、2所示之偽造有價證券等
    罪，犯罪時間均在附表編號1之罪判決確定日即89年5月11日
    前，揆諸前揭規定，合於數罪併罰之要件，自應依刑法第53
    條規定定其應執行刑。抗告人所犯附表編號1 之罪所處之有
    期徒刑3年5月，於94年1月26日入監服刑後，雖於95年9月21
    日因假釋出監，至97年5 月20日縮刑期滿，有本院被告前案
    紀錄表附卷可稽，然附表編號2 之罪所處之刑，既尚未執行
    完畢，依上開說明，應依刑法第53條規定定其應執行刑，則
    所定之應執行刑執行期滿前，上開附表編號1 之罪所處之刑
    並不得謂已執行完畢。至已經執行完畢之徒刑部分自不能重
    複執行，僅係檢察官將來指揮執行合併刑期時如何扣除折抵
    之問題，尚與本件定應執行之刑之裁定無涉。從而，抗告人
    所犯附表編號2之罪，既須與不得易科之附表編號1之罪併合
    處罰，抗告人所犯附表編號2 之罪所處之刑，縱原可易科罰
    金，參照司法院大法官會議釋字第144 號解釋，當已不得易
    科罰金至明。
  (三)綜上，原審就抗告人所犯附表編號1、2之罪所處之刑，定應
    執行刑有期徒刑3年6月，經核於法並無不合，抗告人執上開
    抗告意旨指摘原審裁定不當，顯係出於對法律之誤解，尚難
    認為有理由，應予駁回。
據上論結，應依刑事訴訟法第412條，裁定如主文。
中    華    民    國    98    年    1     月    8     日
                  刑事第十庭審判長法  官  楊炳禎
                                  法  官  陳博志
                                  法  官  李春地
以上正本證明與原本無異。
不得再抗告。
                                  書記官  蘇秋
中    華    民    國    98    年    1     月    8     日


司法院資訊處製作；財團法人民間司法改革基金會備份。
